臺灣臺北地方法院刑事判決　　　　　　　 94年度訴字第476號
　　公　訴　人　臺灣臺北地方法院檢察署檢察官
　　被　　　告　乙○○
　　　　　　　　戊○○
　　　　　　　　丙○○
　　共　　　同
　　指定辯護人　本院公設辯護人
上列被告等因加重強盜等案件，經檢察官提起公訴（94年度偵字
第4379號），經本院判決如下：
    主  文
乙○○、戊○○共同意圖為自己不法之所有，攜帶兇器，以強暴
、脅迫至使不能抗拒，而取他人之物，均累犯，乙○○處有期徒
刑捌年，戊○○處有期徒刑柒年陸月。
丙○○幫助共同意圖為自己不法之所有，以強暴、脅迫，至使不
能抗拒，而取他人之物，處有期徒刑貳年柒月。
    事  實
一、乙○○前於民國90年間因竊盜案件，經臺灣板橋地方法院以
    90 年度易字第1773號判處有期徒刑4月確定，甫於92年6月4
    日執行完畢：又戊○○前亦於84、85、87年間，因違反麻醉
    藥品管理條例案件，分別經臺灣士林地方法院以84年度訴字
    第584號有期徒刑7月、臺灣高等法院以85年度上訴字第36號
    判處有期徒刑、87年度上易字第308號判處有期徒刑5年2 月
    、6月確定，甫於92年10月5日執行完畢。
二、緣乙○○、戊○○於93年10月26日凌晨2 時許，在臺北縣板
    橋市○○路119 巷底，由乙○○把風、戊○○下手竊得車號
    FT-6333 號自用小客車後（竊盜車輛部分，乙○○部分業經
    臺灣板橋地方法院94年度訴字第337 號判決，另戊○○部分
    由臺灣板橋地方法院93年度易字第1366號判決），即由戊○○駕駛前開車輛、搭載杜榮偉、丙○○及不知情友人丁○○
    四人，至臺北縣新店市附近，欲伺機尋找竊車目標。惟於93
    年10月26 日 上午5 時許，在臺北縣新店市○○路235 巷2
    號前，乙○○見甲○○獨自一人駕駛車號5E-5715 自用小客
    車，未上車鎖即下車離去操作提款機，認有機可乘，竟與戊○○二人共同基於意圖為自己不法所有之犯意聯絡，遂由戊○○停等路旁、並負責把風、接應，由乙○○下車、並持其
    所有、客觀上足供兇器使用之半邊剪刀一支，進入甲○○車
    輛駕駛後座，俟甲○○返回車上，即以右手持剪刀自後方抵
    住甲○○脖子、左手摀住口部，以此強暴、脅迫之手法，至
    使甲○○不能抗拒，命甲○○將車駛離現場，戊○○則駕車
    尾隨。惟車輛前進約莫100 公尺，乙○○認情況大致可得控
    制，即突命甲○○將車停靠路邊，戊○○隨即將原駕駛車輛
    斜插停置於甲○○車輛前，囑應丙○○接手擔任把風、接應
    並駕駛車輛之工作後，下車進入甲○○車內副駕駛座接應乙○○、給予甲○○心理壓力，並喝令甲○○留下所有財物後
    下車，甲○○只得依照指示交付如附表所示之物品後下車，
    戊○○則接替駕駛得手之甲○○車輛、搭載乙○○前行。丙○○於不知乙○○另攜有半邊剪刀之情形下，隨即基於幫助
    乙○○、戊○○二人強盜之意思，於車內接替原戊○○之任
    務，在旁把風，見甲○○之車輛前行，即駕駛原竊得贓車跟
    隨。至臺北縣三重市○○路、新莊市交界處，乙○○、戊○○將甲○○之車輛棄置後，坐回原竊得贓車，至臺北縣三重
    市附近之汽車旅館內分贓，戊○○分得新臺幣（下同）4000
    元、乙○○取得其餘之物。
三、乙○○分得如附表編號4 之玉山銀行現金卡後，即意圖為自
    己不法之所有，先後於93年10月26日上午5 時49分38秒、5
    時51分50秒，在旅館附近全家便利商店內持前開現金卡，以
    冒用密碼之不正方法，使提款機之識別系統對真正持卡人之
    識別陷於錯誤，接續二次預借現金新臺幣5,000 元、14,000
    元，據為己有，隱瞞不為戊○○所知。
四、嗣前開甲○○車輛經警尋獲，於車內後照鏡採得戊○○指紋
    進行比對，始知上情。再於94年3 月9 日22時10分許，在臺
    北縣板橋市○○路220 巷5 號5 樓頂加蓋6 樓處，拘提戊○○到案。
五、案經被害人甲○○訴請臺北縣政府警察局報告臺灣臺北地方
    法院檢察署檢察官偵查起訴。
    理  由
一、訊據被告乙○○、戊○○、丙○○就於前揭時地共乘一車，
    被告乙○○突稱欲行強盜等語，而下車坐上告訴人甲○○之
    車輛，以半邊剪刀抵住告訴人耳部下方脖子處，使告訴人無
    法動彈而聽命駕車、停車，被告戊○○即駕駛原竊得贓車尾
    隨，後又轉交被告丙○○，嗣被告乙○○、戊○○取得告訴
    人物品、車輛後方離開現場，隨後於臺北縣三重市附近棄車
    、至旅館分贓等事實，於本院審理時均坦承不諱，惟被告戊○○、丙○○另均矢口否認有何強盜之犯行，被告戊○○辯
    稱：伊就乙○○一人所為事前均不知情，當日四人共乘原係
    為尋友，而乙○○突然要求伊將車停於路邊自行進入被害人
    車內，並不知乙○○上車所為，後因被害人車子又突於前方
    暫停，伊因覺奇怪方上前察看，一上被害人車，被害人隨即
    下車，並非由伊叫被害人下車、留下財物云云，被告丙○○
    則辯以：當日乙○○下車僅對戊○○講話，內容並不清楚，
    戊○○下車後，僅伊一人會開車，方會由伊駕駛，至於乙○○、戊○○下車後究竟去向何處、作何事均未看見，係車內
    丁○○一直要求跟前車，伊方會駕車跟隨，事後分贓時，並
    未分得任何物品，伊還有罵乙○○不應做違法之事云云。經
    查：
  (一)被告乙○○於與被告戊○○竊車後，再於前揭事實欄二所載
    之時地，突命被告戊○○停車，並稱：欲搶該女子等語，即
    攜帶原預備供竊車所用之半邊剪刀，進入告訴人甲○○之車
    內，以半邊剪刀抵住告訴人耳下頸部、摀住嘴部，喝令告訴
    人將車往前駛，後被告戊○○待告訴人車輛停置後，即將原
    竊得車輛斜插於前，囑被告丙○○接續原駕駛、接應任務，
    自行由副駕駛座進入告訴人車輛，喝令告訴人留下財物後下
    車，待告訴人離去後，即由被告戊○○接手駕駛告訴人車輛
    ，再將車駛至郊區棄置，二人至汽車旅館內分贓等情，除據
    被告乙○○坦承不諱外，業據告訴人甲○○於審理中到庭詰
    證歷歷，且被告戊○○就進入告訴人車輛駕駛，並將告訴人
    車輛棄置於郊區後，分得贓款乙節、被告丙○○就接替戊○○駕車等情，亦均不爭執；且車號5E-5715 自用小客車尋獲
    後，經警將於車內後視鏡採得之指紋，送內政部警政署刑事
    警察局以指紋電腦比對法、指紋特徵點比對法為鑑驗，結果
    其中為被告戊○○之右手拇指指紋，有該局93年11月2 日刑
    紋字第0930218240號鑑驗書及指紋卡片（見偵查卷第47-49
    頁）在卷可稽。又以被告乙○○以半邊剪刀抵住被害人之耳
    下頸部，該部有頸動脈流經，稍經劃傷將因動脈遭切開有大
    量血液快速流出，將致生命於危險，屬人體之重要部位，是
    告訴人該頸動脈部位遭銳利刀剪威脅、再有二名身材壯碩之
    歹徒壓制，自屬處於不能抗拒之境，故前開事實欄二之事實
    堪以認定。
  (二)被告戊○○雖辯稱：不知乙○○於告訴人車內所為何事、且
    一進入告訴人車內，告訴人即行下車，並未親為任何強暴、
    脅迫之事云云。然：
    1.被告戊○○就本件案發當日即與被告乙○○二人共謀竊車
      ，而被告乙○○於竊車之時均隨身攜帶「半邊剪刀」以便
      利作案乙節，亦不爭執；而被告乙○○於下車前即已言明
      ：欲為行搶前開女子等語，亦經被告戊○○、丙○○所坦
      承（見本院94年9 月26日筆錄、偵一卷第83頁）；故以被
      告乙○○下車所言、且被告乙○○隨身攜有原竊盜所需之
      半邊剪刀，突至他人車內，被告戊○○豈有不知被告乙○○下車欲行何事之理？
    2.被告戊○○係直接由副駕駛座進入告訴人車內等情亦為被
      告戊○○所肯認，是被告戊○○倘純為察看車內情形、非
      予被告乙○○助力，豈會無任何查探之行為，直接由副駕
      駛座進入「陌生人」、「且為被告乙○○早先聲稱欲為行
      搶對象」之車內？而告訴人於本院亦證稱：戊○○係直接
      由副駕駛座內進入後，即有人出聲要求伊交出物品、下車
      等情明確，與被告乙○○證述之情節相合，則當被告戊○○進入被害人車內時，整個強盜過程尚未結束，其進入車
      內後顯就車內情形有相當之瞭解，於此情形下，倘無與被
      告乙○○共為之意，被告戊○○豈有再將「陌生人」之車
      駛離之理？事後再分得其餘贓款？
    3.再純以被告戊○○之男性、壯碩體型，深夜強行進入告訴
      人之單身女子駕駛之車內，其造成之威脅、心理壓制至為
      明顯，而被告乙○○於無被告戊○○之上前，亦無法順利
      一邊壓制告訴人、一邊取得財物。故被告戊○○辯稱：不
      知乙○○所為、並未出言威脅云云，顯為卸責之詞，委無
      足採。
  (三)被告丙○○雖另辯稱：伊自始至終均以為欲為尋友，僅於戊○○下車時幫忙開車，不知發生何事云云。惟：
    1.被告丙○○於偵查中即已自承：乙○○該日突然稱見該被
      害人，而欲為行搶等語明確，更經被告戊○○結證屬實，
      已如前述：且被告丙○○於本院作證時，亦證稱：乙○○
      下車時交待，音量頗大，連伊於睡夢之中均遭驚醒等語（
      見本院94年9 月5 日筆錄第14頁），故雖其後被告丙○○
      雖改稱：並不知乙○○下車前對戊○○所述內容云云，實
      無足採。
    2.另被告戊○○欲下車之時，係將原車斜插於告訴人車輛之
      前，隨即下車坐進告訴人車內乙節，亦經被告戊○○（見
      本院94年9 月26日筆錄）、乙○○供承在卷，且為告訴人
      所證實；是以尋友，豈有將車斜插於他車之前？又何需被
      告乙○○一人先至、被告戊○○再上車？被告丙○○坐於
      後車、後又坐上駕駛座，豈有不知、未見他車女子倉皇下
      車之理？此情與「尋友」差距過大。
    3.另被告戊○○證稱：伊下車時交待丙○○，係懼怕有所臨
      檢等語，是以被告丙○○於明知被告乙○○、戊○○所為
      係強盜，既又接替被告戊○○原駕駛之車輛，其係為接替
      被告戊○○原於案件中之「接應」，至為明顯。被告丙○○所辯，實為臨訟矯飾之詞，無可採信。
  (四)綜上，本件就事實欄二之部分，被告乙○○、戊○○、丙○○三人罪證明確，犯行洵堪認定，應予依法論科。
二、另被告乙○○就於前揭事實欄三所示之時地，持強盜而來、
    如附表編號4 所示之現金卡，輸入告訴人之密碼，而由提款
    機接續提領5,000 、14,000元，據為己用等事實，於偵查中
    、本院調查審理時均自白不諱，且：
  (一)核與告訴人證述之情節相合；
  (二)經警調取全家便利商店之監視錄影帶查知，現場提領現款確
    實僅有被告乙○○一人等情，有監視錄影翻拍照片10張（見
    偵一卷第53-57 頁）附卷可佐；
  (三)並有玉山銀行晶片現金卡動用明細對帳單（見偵一卷第58頁
    ）、台新國際商業銀行自動提款機提款明細表2 紙（見偵一
    卷第173 頁）在卷可稽。
  (四)是依上開告訴人指述內容及卷附之各項文書、翻拍照片等補
    強證據已足資擔保被告乙○○於本院調查、審理中所為之此
    部分任意性自白之真實性，按據刑事訴訟法第156 條之規定
    ，自得據被告前開任意性自白及各該補強證據，採信被告任
    意、真實之自白，認此部分事實欄三之事證明確，被告乙○○之犯行堪以認定，應予依法論科。
三、按攜帶兇器，係以行為人攜帶兇器為犯罪行為為其加重條件
    ，此所謂兇器，其種類並無限制，凡客觀上足對人之生命、
    身體、安全構成威脅，具有危險性之兇器均屬之，且祇須行
    竊時攜帶此種具有危險性之兇器為已足，並不以攜帶之初有
    行兇之意圖為必要。而本件半邊剪係拆開之剪刀，以普通剪
    刀材質為剪斷、劃開物品，刀刃部分應係尖銳堅硬、金屬材
    質，使力輕易可割裂皮肉，是半邊剪為足以殺傷人生命、身
    體之器械，顯為具有危險性之兇器。則核被告乙○○、戊○○之行為，均係犯刑法第330 條第1 項攜帶兇器加重強盜罪
    。被告乙○○、戊○○就此加重強盜罪部分共同犯罪，彼此
    間有犯意聯絡及行為分擔，均為共同正犯。而被告丙○○係
    以幫助被告乙○○、戊○○普通強盜罪之意思而參與，核其
    所為則係犯刑法第30條、第328 條第1 項之幫助普通強盜罪
    ，爰依正犯之刑減輕之。至公訴人認被告三人係基於加重強
    盜之共同犯意為之，而涉有結夥三人加重強盜罪部分，因被
    告丙○○非共同正犯（詳如後述），故被告乙○○、戊○○
    ，自不成立加重強盜關於「結夥三人」之加重條件部分，附
    此敘明。另被告乙○○一人以以冒用密碼輸入自動付款設備
    ，預借他人款項之行為，係犯刑法第339 條之2 第1 項之以
    不正方法由自動付款設備取財罪；又被告乙○○預借告訴人
    甲○○現金二次，雖係分別二行為，然該二行為係於同地、
    密切接近之時實施侵害之法益，行為之獨立性極為薄弱，依
    一般社會健全觀念難以強行分離，認各個舉動不過為犯罪行
    為之一部份，不過係行為接續而完成整個犯罪，顯基於單一
    犯意接續所為，侵害單一法益，各應包括於一行為予以評價
    ，為接續犯，應論以一以不正方法由自動付款設備取財罪；
    被告乙○○所犯之以不正方法由自動付款設備取財罪與加重
    強盜罪間，有方法結果之牽連關係，依刑法第55條之規定，
    應從較重之加重強盜罪處斷。再被告乙○○前於90年間因竊
    盜案件，經臺灣板橋地方法院以90年度易字第1773號判處有
    期徒刑4 月確定，甫於92年6 月4 日執行完畢：另被告戊○○前亦於84、85、87年間，因違反麻醉藥品管理條例案件，
    分別經臺灣士林地方法院以84年度訴字第584 號有期徒刑7
    月、臺灣高等法院以85年度上訴字第36號判處有期徒刑、87
    年度上易字第308號判處有期徒刑5年2 月、6 月確定，甫於
    92年10月5 日執行完畢；上開均有臺灣高等法院被告前案紀
    錄表附卷可按，被告乙○○、戊○○二人均於未滿5 年，再
    犯本件有期徒刑以上之罪，均為累犯，各應依刑法第47條加
    重其刑，惟無期徒刑部分無法加重，附此敘明。另公訴人雖
    認被告丙○○與其餘同案被告乙○○、戊○○係共同涉犯同
    法第330 條第1 項之加重強盜罪嫌，然(1)刑法上之共同正犯
    ，以自己犯罪之意思而參與犯罪為構成要件，若以帶助他人
    之意思而參與，其所參與者又為犯罪構成要件以外之行為，
    則為從犯。本件被告丙○○係緊接於加重強盜犯罪時、地，
    駕駛原搭乘之竊得車輛以為把風，已如前述，故被告丙○○
    係屬犯罪構成要件以外之行為；且本件案發係被告乙○○、
    戊○○、丙○○、丁○○等四人共乘一車時，被告乙○○突
    為欲行強盜之詞，即率然下車為逕為本件犯行乙節，業經被
    告乙○○、戊○○、丙○○供承明確，被告丙○○自無事前
    謀議之可能，而本件事後被告丙○○就取得之贓物亦分文未
    取、或任何利益，則亦無「事後分贓」之情，就本件事前、
    事後相參，被告丙○○就強盜案件自亦無「以自己犯罪之意
    思」參與，而僅就他人之犯罪加以助力，應成立幫助犯。又
    (2)被告丙○○因非若被告戊○○曾經與被告乙○○共同竊盜
    、且案發當日係為進行搜尋下手對象乙節為明知，故難能熟
    知被告乙○○有隨身攜帶半邊剪刀、進行強盜等情，是以被
    告丙○○不知被告乙○○、戊○○二人進行強盜時攜帶兇器
    等情相參，自難能苛就其所不能預見之部分即攜帶兇器部分
    之刑責，僅能論以幫助普通強盜罪，僅由為加重強盜行為之
    行為人乙○○、戊○○自行負擔加重強盜之刑事責任，是公
    訴人論以被告丙○○加重強盜罪嫌容有誤會，起訴之法條應
    予變更，併此敘明。本院爰審酌被告乙○○、戊○○、丙○○三人參與犯罪之程度、分得贓款利益之差別，再衡量被告
    乙○○於本院審理時已坦承不諱，並表示悔意，而被告戊○○仍卸詞矯飾，難認有所悔意，更相參被害人所受物品之損
    害、及其餘之犯罪動機、目的、犯罪時所受之刺激、犯罪之
    手段、犯人之生活狀況、品行、智識程度、犯罪所生之危險
    或損害、犯罪後之態度等一切情狀，判處如主文所示之刑，
    以示懲儆。末查被告乙○○所用之半邊剪刀，雖係被告乙○○所有，但未扣案且業已滅失，業據被告乙○○供明在卷，
    既非屬必須沒收之物，故不宣告沒收，併此敘明。
據上論斷，應依刑事訴訟法第299 條第1 項前段、第300 條，刑
法第28條、第30條、第328 條第1 項、第330 條第1 項、第339
條之2 第1 項、第55條、第47條，罰金罰鍰提高標準條例第1 條
前段，判決如主文。
本案經檢察官張志全到庭執行職務
中　　華　　民　　國　　94　　年　　10　　月　　11　　日
                  刑事第四庭  審判長法　官  劉慧芬
                                    法　官  黎惠萍
                                    法　官  郭惠玲
如不服本判決，應於判決送達後10日內，向本院提出上訴狀。
上正本證明與原本無異。
                                    書記官  鄭雅文
中　　華　　民　　國　　94　　年　　10　　月　　17　　日
附錄本案論罪科刑法條全文：
刑法第328條
意圖為自己或第三人不法之所有，以強暴、脅迫、藥劑、催眠術
或他法，至使不能抗拒，而取他人之物或使其交付者，為強盜罪
，處5 年以上有期徒刑。
以前項方法得財產上不法之利益或使第3 人得之者，亦同。
犯強盜罪因而致人於死者，處死刑、無期徒刑或10年以上有期徒
刑；致重傷者，處無期徒刑或7年以上有期徒刑。
第1 項及第2 項之未遂犯罰之。
預備犯強盜罪者，處1 年以下有期徒刑、拘役或3 千元以下罰金
。
刑法第330條
犯強盜罪而有第321 條第1 項各款情形之一者，處7 年以上有期
徒刑。
前項之未遂犯罰之。
刑法第339條之2
意圖為自己或第三人不法之所有，以不正方法由自動付款設備取
得他人之物者，處3 年以下有期徒刑、拘役或1 萬元以下罰金。
以前項方法得財產上不法之利益或使第三人得之者，亦同。
附表：
一、現金約7,000元。
二、中國信託、國泰銀行、中華銀行信用卡各1 張、花旗銀行信
 　 用卡2張 。
三、中國信託提款卡1 張。
四、玉山銀行現金卡1 張。（卡號：0000000000000000）
五、中國信託及中國農民銀行存款簿各1 本。
六、汽車駕照、機車駕照、車號5E-5715 號自用小客車行照及保
    險卡各1 張。
七、PANTECH及摩托羅拉之行動電話各1 支。
